臺灣士林地方法院交通事件裁定　　　　　　　　　　九十三年度交聲字第一四五號
　　原處分機關　交通部公路總局臺北區監理所基隆監理站
　　異　議　人
　　即受處分人　甲○○
右列異議人即受處分人因違反道路交通管理處罰條例案件，對於交通部公路總局臺北
區監理所基隆監理站民國九十二年十二月十日基監字第裁四二—Ｚ00000000
號裁決聲明異議（原舉發案號：內政部警政署國道公路警察局舉發違反道路交通管理
事件通知單公警局交字第Ｚ00000000號），經臺灣臺北地方法院以管轄錯誤
移
    主  文
原處分撤銷。
甲○○汽車駕駛人，汽車行駛於高速公路，而不遵管制之規定，因而致人受傷，處罰
鍰新臺幣參仟元，吊扣駕駛執照壹年。
    理  由
一、按汽車行駛於高速公路或設站管制之道路，而不遵管制之規定者，處汽車駕駛人
    新臺幣（下同）三千元以上六千元以下罰鍰。汽車駕駛人有前項情形，因而致人
    受傷者，吊扣其駕駛執照一年。第一項關於高速公路之使用限制、禁止、行車規
    定及管理等事項之規則，由交通部會同內政部定之。道路交通管理處罰條例第三
    十三條第一項、第二項前段、第三項分別定有明文。次按汽車駕駛人違反前開規
    定者，除依原條款處罰鍰外，並記違規點數一點，惟依右揭規定，已受吊扣駕駛
    執照處分者，不予記點，同條例第六十三條第一項第一款、第二項規定甚明。再
    按由交通部會同內政部發布之高速公路交通管制規則第十一條規定，汽車在行駛
    途中，不得驟然或任意變換車道，如欲超越前車或變換車道時，應先顯示方向燈
    告知前後車輛，並保持安全距離及間隔，方得超越或變換車道。
二、原處分意旨略以：異議人即受處分人甲○○駕駛車牌號碼Ｂ二—五三七號營業小
    客車，於民國九十二年八月十三日一時四十五分許，在國道一號道路北上十六公
    里，經內政部警政署國道公路警察局員警以公警局交字第Ｚ00000000號
    通知單舉發：「該車於左述時地因變換車道不當，擦撞車牌號碼九Ｃ—九六二二
    號自小客車而肇事（致本人及車上乘客一人受輕傷）」，依道路交通管理處罰條
    例第三十三條第一項、第二項規定，處罰鍰三千元，並吊扣其駕駛執照十二個月
    ，並依同條例第六十三條第一項第一款記違規點數一點。
三、異議意旨略以：伊於九十二年八月十三日一時四十五分許，於國道所發生之事故
    ，並非因伊不依規定任意變換車道所造成，此有臺北市交通事故鑑定委員會報告
    可參。伊駕駛營業小客車目的就是賺錢養家糊口，若因此吊扣伊之駕駛執照十二
    個月，恐有影響生計之虞，據此聲明異議云云。
四、經查，異議人即受處分人甲○○於上揭時、地駕駛車牌號碼Ｂ二—五三七號營業
    小客車，與游秋菁所駕駛車牌號碼九Ｃ—九六二二號自小客車擦撞，致異議人及
    其車上乘客一人受輕傷之事實，有警製事故現場圖、道路交通事故肇因初步研判
    表在卷足憑，復為異議人所不爭執。又本件經異議人申請，送臺北市車輛行車事
    故委員會鑑定肇事原因，該委員會雖認為游秋菁駕駛自小客車，未保持行車安全
    間隔為肇事主因，但仍認為異議人亦未保持行車安全間隔，為本件交通事故之肇
    事次因，有該委員會九十二年十一月二十五日北鑑審字第０九二三０三六三五０
    ０號函檢送之行車事故鑑定意見書一份附卷可稽，足見異議人確有變換車道不當
    之事實，故其所辯，顯不足採，本件違規事實洵堪認定。
五、綜上所述，本件異議為無理由。惟按道路交通管理處罰條例第八十九條規定，法
    院受理有關交通事件，準用刑事訴訟法之規定，且依刑事訴訟法第三百七十條前
    段規定：「由被告上訴或為被告之利益而上訴者，第二審法院不得諭知較重於原
    審判決之刑」，即所謂「不利益變更禁止原則」，惟該原則僅限於原判決適用法
    條並無不當時始有其適用，茍原判決有適用法條不當之情形時，第二審法院即得
    撤銷原判決，另為適法之判決而諭知較重原審之刑，此參諸刑事訴訟法第三百七
    十條後段自明；再依道路交通案件處理辦法第二十條規定：「交通法庭認為聲明
    異議有理由或聲明異議雖無理由，而原處分不當或違法者，應以裁定將原處分經
    聲明異議部分撤銷，並自為裁定。」觀之，足徵原裁決機關之處分如有不當及違
    法時，交通法庭亦得撤銷原處分另為適法之裁定。本件原處分機關依道路交通管
    理處罰條例第三十三條第一項、第二項前段規定，處罰鍰三千元，並吊扣駕駛執
    照十二個月，並無不當，惟其記違規點數部分，則與上述同條例第六十三條第二
    項規定未合，有適用法律不當之違法，原裁決既有如上之瑕疵，本院自應依法撤
    銷原裁決機關之處分，並依異議人違規情節，適用首揭規定裁處異議人如主文第
    二項所示之處分。
據上論斷，應依道路交通案件處理辦法第二十條，裁定如主文。
中      華      民      國     九十三    年      四      月     十二    日
                               臺灣士林地方法院交通法庭
                                   法  官  黃  潔  茹
右正本證明與原本無異。
如不服本裁定應於送達後五日內向本院提出抗告狀。
       書記官  柳  瑞  宗
中      華      民      國     九十三    年      四      月     十四    日
